【裁判字號】    92,訴,225
【裁判日期】    920926
【裁判案由】    強盜等
【裁判全文】
臺灣基隆地方法院刑事判決                          九十二年度訴字第二二五號
    公  訴  人  臺灣基隆地方法院檢察署檢察官
    被      告  乙○○
    被      告  己○○
    共      同
    指定辯護人  本院公設辯護人甲○○
右列被告因強盜等案件，經檢察官提起公訴（九十二年度偵字第二九八、五八二號）
，本院判決如左：
    主  文
乙○○共同連續意圖為自己不法之所有，攜帶兇器，以強暴、脅迫至使不能抗拒，而
取他人之物，處有期徒刑柒年陸月。
己○○共同意圖為自己不法之所有，攜帶兇器，以強暴、脅迫至使不能抗拒，而取他
人之物，累犯，處有期徒刑柒年貳月。
扣案之偽造通用紙鈔玖張均沒收。
    事  實
一、乙○○前於民國（下同）八十七年間，因偽造有價證券等案件，經臺灣高等法院
    於九十年十二月二十八日，以九十年度上更（一）字第一一００號判決判處有期
    徒刑九月、緩刑三年確定，現仍在緩刑期間；己○○則前於八十七年間，因懲治
    盜匪條例案件，經臺灣士林地方法院於八十七年九月一日，以八十六年度易字第
    三二八八號判決判處有期徒刑七月及一年，應執行有期徒刑一年四月確定，於八
    十八年七月二十一日縮短刑期執畢出監，其等仍不知悔改，乙○○基於為自己不
    法所有之概括犯意，並與己○○基於意圖為自己不法所有之犯意聯絡：
（一）於九十一年十一月二十三日凌晨二時四十一分許，由己○○駕駛借得之車牌號
      碼三Ｄ—三七二一號自用小客車搭載乙○○，行經基隆市○○區○○街三十七
      號「振興檳榔店」前，由己○○提議強盜該檳榔店，二人即駕車至基隆市○○
      路附近拾得長約四十餘公分，客觀上足對人之生命、身體構成威脅之白色鐵片
      一支後，立即前往該檳榔店，由乙○○持該鐵片下車進入店內，隨即以上開鐵
      片抵住適在店內販賣檳榔之丁○○脖子，並以「錢拿出來」等語喝令丁○○，
      致使丁○○不能抗拒而打開抽屜，任由乙○○自行取走抽屜內新臺幣五千六百
      元後，旋即搭乘前開自用小客車離去現場，搶得之現金由二人朋分花用，上開
      鐵片則棄置在該店附近橋下。
（二）乙○○另於九十二年一月四日之不詳時間，在臺北縣汐止市○○○路附近，明
      知其綽號「嫂子」之姓名年籍不詳女子所持有九張面額為一千元之新臺幣係屬
      偽造之貨幣，仍意圖供行使之用而收集之；嗣於九十二年一月十一日上午收受
      其友人「林青山」所持有，前由黃盛裕於九十一年十二月二十二日上午十時許
      ，在臺北縣汐止市○○路○段三四一號前所失竊之原車號ＡＲＫ—０二０機車
      （為警查獲時係懸掛ＧＡＦ—五七七號車牌），繼於同日下午二時許，騎乘上
      開機車前往戊○○所開設位於基隆市七堵區○○○路八十一之三號「熱帶雨林
      檳榔行」附近徘徊，並於同日下午三時十分許持上開偽造貨幣進入該行，向適
      於該處販賣檳榔之丙○○購買香煙等物時，為丙○○所發覺，致未得逞，乙○○見事跡敗露，隨即以左手嗚住丙○○嘴巴，喝令丙○○「不要叫」，並自背
      包內取出前向己○○所借得，客觀上足對人之生命、身體構成威脅之刀械一把
      抵住丙○○脖子後，欲以左手打開抽屜強盜財物，惟丙○○極力掙扎，並大聲
      呼救，嗣經戊○○聞訊自該處後方出來察看，並與乙○○發生扭打，乙○○因
      而受傷不支倒地，旋為警據報前往逮捕乙○○，並將之送醫急救，另扣得上開
      刀械一把、偽造之貨幣九張及機車一輛等物。
二、案經被害人戊○○訴由基隆市警察局第三分局報請臺灣基隆地方法院檢察署檢察
    官偵查起訴。
    理  由
一、事實（一）部分：
（一）訊據被告乙○○對於右揭強盜犯行，坦承不諱，惟辯稱：白鐵是拿在手上，藏
      在背後，未架在被害人脖子上云云，被告己○○雖坦承有開車載被告乙○○到
      振興檳榔攤，並說過搶檳榔攤之話，但矢口否認有強盜之犯行，辯稱：當時說
      搶檳榔攤只是開玩笑，不知被告乙○○真的會去搶云云。然查，被告乙○○持
      該鐵片下車進入店內，隨即以上開鐵片抵住適在店內販賣檳榔之丁○○脖子，
      並以「錢拿出來」等語喝令丁○○，致使丁○○不能抗拒而打開抽屜，任由乙○○自行取走抽屜內新臺幣五千六百元之事實，業據被害人丁○○於歷次偵審
      時指訴綦詳，被害人並屢次堅稱：被告一下機車就把白鐵架在伊脖子上，叫伊
      把錢拿出來，當時伊很害怕且沒辦法反抗等語明確況且被害人與被告非親非故
      ，素無冤仇，被害人實無設詞誣攀被告以加重其罪責之必要，且被害人所指述
      之情節亦無不合情理之處，被告乙○○復自承當天確有攜帶白鐵至被害人所在
      之檳榔攤，堪信被害人所指述遭被告持刀強盜皮包之情節為真實，被告辯稱未
      持白鐵架在被害人脖子上一節，無非係冀圖減輕刑責之詞，不足採信。被告乙○○於警詢時明確供稱：我對己○○說現在時機不好，又沒錢不如去搶，他就
      說好，當時是己○○開車，經過振興檳榔攤，己○○說要搶就搶那家，便在附
      近路邊撿一支白鐵準備行搶，己○○表示他只有一隻手臂，不方便行搶，要伊
      持白鐵進入行搶云云（詳九十二年度偵字第五八二號偵查卷第五頁），雖被告
      乙○○事後於檢察官訊問及本院審理時均改稱：伊強盜振興檳榔攤時被告己○○不知情云云，然經本院向法務部調查局就有關被告己○○對於搶檳榔攤乙節
      對被告乙○○進行測謊，被告乙○○稱沒有和被告己○○討論搶劫檳榔攤事，
      呈情緒波動反應，研判有說謊，有法務部調查局九十二年八月六日調科參字第
      ０九二００二六五四六０號函及所附測謊鑑定過程參考資料在卷可參，可見被
      告二人就上開強盜犯行有犯意聯絡至明。
二、事實（二）部分：
    訊據被告乙○○固坦承持有偽造面額一千元之新台幣九張，騎乘失竊之車牌號碼
    ＡＲＫ─０二０號機車至「熱帶雨林檳榔攤」購買檳榔，因被害人丙○○發現為
    偽造之新台幣大喊，因而與該檳榔攤老闆發生扭打之事實，惟矢口否認有意圖供
    行使之用而收集通用紙幣及行使偽造通用紙幣罪、收受贓物、強盜之犯行，辯稱
    ：不知綽號「嫂子」之人交付之九張千元紙鈔為偽造，亦不知向林青山借用之機
    車是贓車，至熱帶雨林檳榔攤只是單純想買檳榔，不知被害人為何大叫，後來檳
    榔攤老闆出來，伊是被打云云。惟查：
（一）扣案之面額一千元之新台幣九張，經送中央銀行鑑定結果確係偽造乙節，有中
      央銀行發行局九十二年一月二十二日台央發字０九二０００六九八九號函附卷
      可稽，被害人丙○○於本院審理時亦明確指稱：被告持前開千元紙鈔向伊購買
      檳榔，伊一看便知是偽鈔，因紙質、色澤與真鈔明顯不同等語（詳本院九十二
      年訊問筆錄），被告於警詢時復自承：想持偽鈔至檳榔攤購買檳榔云云（詳九
      十二年度偵字第二九八號偵查卷第六頁），再參以被告自承與綽號「嫂子」之
      人無金錢借貸關係，何以綽號「嫂子」之人無故提供千元紙鈔九張（九千元）
      予被告，被告顯知前開九張紙鈔是偽造甚明，是被告所辯，不足採信。
（二）本件車牌號碼ＡＲＫ─０二０號機車為被害人黃盛裕所有，嗣並於九十一年十
      二月二十二日上午十時許，在台北縣汐止市○○路○段三四一號前遭竊等情，
      業據被害人黃盛裕於警詢時指述綦詳，且有車輛竊盜、車牌失竊資料個別查詢
      報表─查詢車輛認可資料、贓物認領保管收據各乙紙附卷足憑，堪認上開機車
      確為被害人黃盛裕所失竊之贓物無訛；再者，道路交通管理處罰條例對於駕駛
      車輛未隨身攜帶行車執照之駕駛人設有處罰規定乙節，要屬眾所周知之事，而
      向他人借用機車，除應詳為詢問車輛之來源是否合法以外，復應向車主索取行
      車執照，俾供其來源之查考，此亦為一般具有辨別事理能力之人所當知之理，
      詎被告於向案外人「林青山」借用機車時，竟未主動要求「林青山」提供證照
      以供查驗，則被告事後諉稱其就前揭機車係屬贓物乙節全無認識云云，自屬可
      疑；再參之本件被告與「林青山」未約定車輛使用期限、車輛返還方式等詳細
      情節之情形下，仍願無條件提供上開機車以供被告使用？果前揭機車為「林青
      山」合法所有或持有，則「林青山」之態度又何能如此輕忽？由上情以觀，不
      論何人在向「林青山」借用前揭機車之場合，均應對該車之來源是否合法乙節
      心存疑慮，被告既為一具有辨別事理能力之成年男子，就此節自不容其事後諉
      稱不知，是本院認被告就前揭機車係屬贓物乙節，理當有所認識，始符常情。
      綜上所述，被告所辯，無非飾卸之詞，委無足採。本件事證明確，被告收受贓
      物之犯行，洵堪認定。
（三）又查被告乙○○於九十二年一月十一日下午二時許，騎乘車號ＡＲＫ—０二０
      機車前往戊○○所開設位於基隆市七堵區○○○路八十一之三號「熱帶雨林檳
      榔行」附近徘徊，並於同日下午三時十分許持上開偽造貨幣向丙○○購買香煙
      等物時，為丙○○所發覺為偽鈔，即以左手嗚住丙○○嘴巴，喝令丙○○「不
      要叫」，並自背包內取出前向己○○所借得之刀械一把抵住丙○○脖子後，欲
      以左手打開抽屜強盜財物，惟丙○○極力掙扎，並大聲呼救，經戊○○聞訊自
      該處後方出來與乙○○發生扭打等情，業據被害人丙○○、證人戊○○證述綦
      詳，被害人丙○○並屢次堅稱：被告一下機車就把白鐵架在伊脖子上，叫伊把
      錢拿出來，當時伊很害怕且沒辦法反抗等語明確況且被害人與被告非親非故，
      素無冤仇，被害人實無設詞誣攀被告以加重其罪責之必要，且被害人所指述之
      情節亦無不合情理之處，被告乙○○復自承當天確有攜帶白鐵至被害人所在之
      檳榔攤，堪信被害人所指述遭被告持刀強盜皮包之情節為真實，被告辯稱未持
      白鐵架在被害人脖子上一節，無非係冀圖減輕刑責之詞，不足採信。本件事證
      明確，被告犯行堪以認定。
三、查白鐵片、番刀客觀上足對人之生命、身體、安全構成危險，應係兇器，被告乙○○所為，係犯強盜罪而有刑法第三百三十條第一項、第二項加重強盜罪及加重
    強盜未遂罪、第一百九十六條第一項及第二項之意圖供行使之用而收集通用紙幣
    及行使偽造通用紙幣未遂罪、第三百四十九條第一項之收受贓物罪。被告己○○
    所為，係犯刑法第三百三十條第一項加重強盜罪。被告乙○○所犯行使偽造通用
    紙幣未遂罪為意圖供行使之用而收集通用紙幣罪所吸收，不另論罪。被告乙○○
    先後二次強盜犯行，時間密接，構成要件復相同，顯係基於概括犯意為之，為連
    續犯，應論以一罪並加重其刑。被告所犯第二次加重強盜未遂罪部分，雖已著手
    加重強盜構成要件之行為，然未得手，僅達未遂階段，為未遂犯，爰依刑法第二
    十六條前段規定減輕其刑。又被告乙○○所犯上開三罪間，有方法結果之牽連關
    係，應從一重之加重強盜罪處斷。被告乙○○與己○○就事實（一）部分，有犯
    意聯絡及行為分擔，為共同正犯。末查被告己○○前於八十七年間，因懲治盜匪
    條例案件，經臺灣士林地方法院於八十七年九月一日，以八十六年度易字第三二
    八八號判決判處有期徒刑七月及一年，應執行有期徒刑一年四月確定，於八十八
    年七月二十一日縮短刑期執畢出監，有臺灣高等法院被告全國前案紀錄表、臺灣
    高等法院檢察署刑案紀錄簡覆表各乙件在卷可憑，其於刑之執行完畢後五年以內
    ，再犯有期，五年內再犯有期徒刑以上之罪，為累犯，應依法加重其刑。爰審酌
    被告二人不思以正當方法賺取金錢，妄想不勞而獲，法治觀念淡薄，所為上開犯
    行嚴重妨礙社會之安寧秩序，犯後飾詞狡辯等一切情狀，分別量處如主文所示之
    刑，以示懲儆。
三、扣案之偽造通用紙幣九張，應依刑法第二百條規定宣告沒收。另扣案番刀一把，
    雖為被告乙○○供本件犯罪所用之物，惟非被告所有，且非違禁物，自無庸為沒
    收之宣告，併此敘明。
據上論斷，應依刑事訴訟法第二百九十九條第一項，刑法第二十八條、第五十六條、
第三百三十條條第一項、第四十七條、第五十五條、第二百條，判決如主文。
本案經檢察官張長樹到庭執行職務。
中      華      民      國    九十二    年      九      月    二十六    日
                                臺灣基隆地方法院刑事第三庭
                                      法  官    齊      潔
右正本證明與原本無異。
對於本件判決如有不服，應於收受送達後十日內，向本院提出上訴書狀，上訴於臺灣
高等法院，並按他造當事人之人數附具繕本。
                                      書記官    莊  國  南
中      華      民      國    九十二    年      十      月      一      日
附錄論罪法條
刑法第三百三十條第一項：
犯強盜罪而有第三百二十一條第一項各款情形之一者，處五年以上十二年以下有期徒
刑。


司法院資訊處製作；財團法人民間司法改革基金會備份。
